【裁判字號】    89,訴,1256
【裁判日期】    890627
【裁判案由】    清償借款
【裁判全文】
臺灣臺中地方法院民事判決  八十九年度訴字第一二五六號
    原      告  甲○○
    被      告  乙○○
右當事人間請求清償借款事件，本院判決如左：
    主      文
被告應給付原告新台幣壹佰萬元，及自民國八十九年二月十八日起至清償日止，按週
年利率百分之五計算之利息。
訴訟費用由被告負擔。
本判決於原告以新台幣為參拾參萬肆仟元被告供擔保後，得假執行。但被告如於假執
行程序實施前，以新臺幣壹佰萬元為原告預供擔保，得免為假執行。
    事      實
甲、原告方面：
一、聲明：如主文第一項所示；願供擔保，請准宣告假執行。
二、陳述：原告曾於民國八十七年七月十八日，受被告及訴外人陳瑞昌之託，為伊等
    擔任保證人，向訴外人鍾文興借用新台幣（下同）一百萬元，三方並簽有協議書
    一紙。嗣因被告及訴外人陳瑞昌無力清償上開債務，訴外人鍾文興乃轉向原告求
    償，並聲請法院強制執行。原告遂先後於八十八年五、六月間，清償訴外人鍾文
    興共計一百零二萬一千三百四十五元。為此，爰依民法第七百四十九條規定，請
    求被告給付所代償之一百萬元，及自支付命令送達翌日起，按週年利率百分之五
    計算之利息。
三、對被告抗辯所為之陳述：
（一）否認訴外人陳瑞昌業以不動產抵償系爭債務。
四、證據：提出、協議書、戶籍謄本各、執行調查筆錄、強制執行案款收據各一紙，
    執行筆錄二紙為證。
乙、被告方面：
一、聲明：駁回原告之訴；如受不利益判決，願供擔保，請准宣告免為假執行。
二、陳述：
（一）原告所提之協議書固為被告所親簽，但訴外人陳瑞昌業以不動產抵償原告，原
      告應不得再向被告求償。
（二）上開借款，係訴外人陳瑞昌向訴外人鍾文興所借，故消費借貸之契約既係存於
      訴外人陳瑞昌與訴外人鍾文興之間，自與被告無涉，原告應向訴外人陳瑞昌求
      償。
（三）訴外人陳瑞昌所簽發，交付訴外人面額共計一百萬元之十紙支票，固經被告背
      書，惟就該十紙支票被告所負之背書人責任，業已罹於四個月之消滅時效，被
      告自無須再負支票背書人責任。
三、證據：聲請訊問證人鍾文興、溫上琦。
    理      由
一、原告主張：其曾於民國八十七年七月十八日，受被告及訴外人陳瑞昌之託，為伊
    等擔任保證人，向訴外人鍾文興借用一百萬元。嗣因被告及訴外人陳瑞昌無力清
    償上開債務，經訴外人鍾文興向原告求償，原告先後於八十八年五、六月間，清
    償訴外人鍾文興共計一百零二萬一千三百四十五元。為此，訴請被告給付一百萬
    元，及自支付命令送達翌日起之法定遲延利息。被告則以：原告所提之協議書固
    為被告所親簽，但訴外人陳瑞昌業以不動產抵償原告。上開借款，係訴外人陳瑞
    昌向訴外人鍾文興所借，與被告無涉，原告應向訴外人陳瑞昌求償。訴外人鍾文
    興所持有面額共計一百萬元之十紙支票，固經被告背書，惟該十紙支票被告所負
    之背書人責任，業已罹於四個月之消滅時效等語置辯。
二、原告主張：被告曾於右揭時地，與訴外人陳瑞昌，共同邀同其擔任保證人，與訴
    外人鍾文興簽立借款一百萬元之協議書，事後原告已清償訴外人鍾文興一百萬元
    之事實，業據其提出協議書一紙為證，復為被告所不爭執，並核與證人鍾文興結
    證相符，此部分自堪信為真實。
三、至被告雖以前情置辯，惟查：（一）被告辯稱：訴外人陳瑞昌業以不動產抵償云
    云，為原告所否認，被告就債務已清償之事實，復未提出任何事證以實所述，依
    舉證責任分配之法則，自難信被告此部分所辯為真實。（二）依原告所提協議書
    所載，被告係因訴外人陳瑞昌先前向訴外人鍾文興所借之一百萬元借款無力清償
    ，嗣後由訴外人陳瑞昌再開立面額共計一百萬元之十紙支票，交由被告背書後，
    再交付訴外人鍾文興，藉以換回先前訴外人陳瑞昌所開立已遭退票之一百萬元支
    票一紙，並同時另由原告開立面額共計一百萬元之十紙本票，作為擔保。另由訴
    外人陳瑞昌與被告同列協議書當事人「乙方」，原告則為協議書當事人乙方之保
    證人（擔保人），訴外人鍾文興則列協議書當事人「甲方」。由此足見，被告於
    簽立協議書當時，應係以「債務承擔」之意思，將原本由訴外人陳瑞昌一人所積
    欠之債務，轉由被告與訴外人陳瑞昌共同負擔，並同時由原告擔任訴外人陳瑞昌
    與被告之保證人（擔保人）。準此，被告事後既已簽立上開協議書，共同承擔訴
    外人陳瑞昌所積欠之原有借款一百萬元，自不得再以：上開一百萬元借款原係訴
    外人陳瑞昌所借，非伊所借用，自與伊無涉云云為辯，殆為顯然。（三）再者，
    訴外人鍾文興對被告及訴外人陳瑞昌間，除票據之請求權外，尚有消費借貸之請
    求權存在，是縱係被告之背書人責任業已罹於消滅時效，訴外人鍾文興對被告及
    訴外人陳瑞昌，仍有消費借貸之請求權存在。是被告自應仍就尚未罹於時效之消
    費借貸債務，負清償之責，要屬當然。
四、綜上所述，被告所辯，均無足取。從而，原告依保證之法律關係，請求被告給付
    一百萬元，及自八十九年二月十八日（即支付命令送達翌日）起，至清償日止，
    按週年利率百分之五計算之利息，為有理由，應予准許。
五、又兩造均陳明願供擔保請為宣告假執行，或免為假執行，經核均無不合，爰分別
    酌定相當之擔保金額予以宣告。
六、本件事證已明，被告另聲請訊問證人溫上琦，經核無必要，附予指明。
據上論結，本件原告之訴為有理由，依民事訴訟法第七十八條、第三百九十條第二項
、第三百九十二條，判決如主文。
中      華      民      國    八十九    年      六      月    二十七    日
                                  臺灣臺中地方法院民事第三庭
~B法      官  唐敏寶
右為正本係照原本作成
如對本判決上訴，須於判決送達後二十日內向本院提出上訴狀
中      華      民      國    八十九    年      六      月    二十七    日
~B法院書記官


司法院資訊處製作；財團法人民間司法改革基金會備份。
